【裁判字號】    98,易,2356
【裁判日期】    990202
【裁判案由】    詐欺
【裁判全文】
臺灣臺北地方法院刑事判決              98年度易字第2356號
公  訴  人  臺灣臺北地方法院檢察署檢察官
被      告  甲○○
上列被告因詐欺案件，經檢察官提起公訴（98年度偵字第18764
號），本院判決如下：
    主  文
甲○○意圖為自己不法之所有，以詐術使人將本人之物交付，累
犯，處有期徒刑陸月，如易科罰金，以新臺幣壹仟元折算壹日；
又意圖為自己不法之所有，以詐術使人將本人之物交付，累犯，
處有期徒刑月，如易科罰金，以新臺幣壹仟元折算壹日。應執
行有期徒刑捌月，如易科罰金，以新臺幣壹仟元折算壹日。
    事  實
一、甲○○前於民國92年間因詐欺案件，經臺灣宜蘭地方法院於
    93年3 月16日以93年度易字第26號判處有期徒刑10月，經撤
    回上訴確定，於94年10月18日縮刑期滿執行完畢；又於95年
    間因詐欺案件，經臺灣桃園地方法院於96年7 月11日以96年
    易字第415 號判處有期徒刑1 年，經臺灣高等法院於96年11
    月30日以96年度上易字第2019號撤銷原判決，改判有期徒刑
    1 年，並依中華民國96年罪犯減刑條例之規定減為有期徒刑
    6 月確定，甫於97年9 月30日縮刑期滿執行完畢。詎仍不知
    悔改，而分別為下列行為：
    (一)甲○○明知其並無購買臺北市市區房屋之意願與資力，且
      亦無駕駛自用小客車遭拖吊需款返家之情事，竟意圖為自
      己不法之所有，於98年7 月1 日13時許，向位於臺北市○○區○○路4 段138 號1 樓易而安不動產仲介公司任職之
      丙○○佯稱：要購買臺北市店面等詞，復與丙○○前往臺
      北市○○○路觀看仲介之標的物，以此方式取得丙○○之
      信任後，旋即向丙○○佯稱：其開的車輛被吊走，要回宜
      蘭，需向丙○○借款取車等語，致丙○○不疑有他，將身
      上僅有之新臺幣（下同）500 元交付予甲○○；數日後，
      再向丙○○接續佯稱：已有臺北市○○區○○街1 段48號
      1 樓房屋在洽談，並談論相關買賣細節，而以公證租賃草
      約需要用錢，或以當日需用錢，但無法領得，需向丙○○
      借款等語，致丙○○不疑有他，陸續再交付共計30, 000
      元予甲○○收執（起訴書誤載先後共計30,000元）。
    (二)甲○○於得知乙○○所有位於臺北市○○區○○街1 段48
      號1 樓房屋欲出售後，明知其並無購買前揭房屋之意願與
      資力，且亦無駕駛自用小客車遭拖吊需款返家之情事，竟
      意圖為自己不法之所有，於98年7 月14日12時30分許，前
      往臺北市○○區○○路76巷3 號1 樓處所，向乙○○佯稱
      ：要購買房屋等詞，復與乙○○一同前往前揭地點觀看買
      賣之標的物，及一再表示滿意，願意購買等詞，以此方式
      取得乙○○之信任後，旋即在該處所旁之日本料理餐廳內
      ，向乙○○佯稱：其開的車輛被吊走，要回宜蘭，需向乙○○借款取車等語，致乙○○不疑有他，將5,000 元交付
      予甲○○收執。
    嗣因甲○○皆允諾丙○○、乙○○欲買受前揭房屋，而遲未
    依約履行，丙○○乃於98年7 月24日12時許前往臺北市○○
    區○○路76巷3 號1 樓詢問乙○○何以不依約定時間出面簽
    約，乙○○表示不知有此約定，2 人至此始知係遭甲○○詐
    騙，並報警處理，而查知上情。
二、案經丙○○、乙○○訴由臺北市政府警察局大安分局移送臺
    灣臺北地方法院檢察署檢察官偵查起訴。
    理  由
壹、證據能力：
    按被告以外之人於審判外之言詞或書面陳述，除法律有規定
    者外，不得作為證據。又被告以外之人於審判外之陳述，雖
    不符前4 條之規定，而經當事人於審判程序同意作為證據，
    法院審酌該言詞陳述或書面陳述作成時之情況，認為適當者
    ，亦得為證據。當事人、代理人或辯護人於法院調查證據時
    ，知有第159 條第1 項不得為證據之情形，而未於言詞辯論
    終結前聲明異議者，視為有前項同意，刑事訴訟法159 條第
    1 項、第159 條之5 分別定有明文。查證人丙○○於警詢中
    所為之陳述，固係審判外之陳述而屬傳聞證據，惟檢察官、
    被告甲○○就上開審判外之陳述，於本院審理中，並不爭執
    證據能力，復未曾於言詞辯論終結前聲明異議，而本院審酌
    該證人陳述作成時之情況，並無違法取證及證明力過低之瑕
    疵，亦認以之作為證據為適當，依前揭規定說明，自得為證
    據。
貳、實體方面：
    訊據被告對於犯罪事實欄一(一)所示之犯罪事實，已坦承不諱
    ；另坦承有於犯罪事實欄一(二)所示之時間、地點，以犯罪事
    實欄一(二)所示之方式，詐騙證人乙○○款項之事實（見本院
    99 年1月14日審判筆錄第5 頁），核與證人丙○○於警詢中
    （見98年度偵字第18764 號偵查卷第5 頁至第7 頁）、證人
    乙○○於本院審理中（見本院99年1 月14日審判筆錄第2 頁
    至第4 頁）指述情節相符合，堪信被告前開自白與事實相符
    合。雖被告於本院審理中供稱：僅向證人乙○○騙得2,000
    多元云云。惟此已經證人乙○○於本院審理中一再證稱：伊
    在日本料理店內是交付被告5,000 元，被告到現在並無返還
    等語明確（見本院99年1 月4 日審判筆錄第4 頁），且徵諸
    本案金額非鉅，證人乙○○應無錯記之可能。是本件事證明
    確，被告前揭詐欺犯行，均洵堪認定，應予依法論科。
三、核被告所為，均係犯刑法第339 條第1 項之詐欺取財罪。又
    被告所為犯罪事實欄一(一)所示部分，雖係多次為詐欺行為，
    然被害人均同一，且係在極為緊接之時間下所為，應足認被
    告此部分係基於單一之犯意，而接續為上開數次詐欺之行為
    ，為單純一罪，較為合理。被告有事實欄所載之犯罪科刑及
    執行情形，此有臺灣高等法院被告前案紀錄表存卷可按，其
    受有期徒刑之執行完畢後5 年以內再故意犯本件有期徒刑以
    上之罪，係屬累犯，均應依法加重其刑。又被告所犯上開2
    罪，犯意各別，行為互殊，應分別論罪，合併處罰。爰審酌
    被告前有多次詐欺犯行，素行已有不良，又不思以正當途徑
    ，賺取生活所需，反意圖不勞而獲，侵害他人之財產權，所
    為實屬非是，然衡酌被告年屆60餘歲，本即謀生不易及本案
    犯罪後已坦承犯行，且本件詐欺所取得財產之價值非鉅等一
    切情況，分別量處如主文所示之刑，並俱諭知易科罰金之折
    算標準，及定應執行之刑。又被告行為時，刑法第41條第2
    項於98年6 月19日經大法官會議第662 號解釋宣告失效，嗣
    復於98年12月30日修正公布，並自99年1 月2 日施行，修正
    後新增刑法第41條第8 項規定: 「第1 項至第4 項及第7 項
    之規定，於數罪併罰之數罪均得易科罰金或易服社會勞動，
    其應執行之刑逾6 月者，亦適用之。」，此一修正規定對被
    告並無不利，爰依上開規定定應執行之刑後，並諭知易科罰
    金之折算標準。
據上論斷，應依刑事訴訟法第299 條第1 項前段，刑法第2 條第
1 項、第339 條第1 項、第47條第1 項、第41條第1 項前段、第
8項 （98年12月30日修正公布）、第51條第5 款，刑法施行法第
1條 之1 ，判決如主文。
本案經檢察官楊婉鈺到庭執行職務。
中    華    民    國    99    年    2     月    2     日
                          臺灣臺北地方法院刑事第十七庭
                                審判長法  官  劉煌基
                                      法  官  楊雅清
                                      法  官  賴淑美
上正本證明與原本無異。
如不服本判決應於收受送達後10日內向本院提出上訴書狀，並應
敘述具體理由；其未敘述上訴理由者，應於上訴期間屆滿後20日
內向本院補提理由書（均須按他造當事人之人數附繕本）「切勿
逕送上級法院」。告訴人或被害人如對於本判決不服者，應具備
理由請求檢察官上訴，其上訴期間之計算係以檢察官收受判決正
本之日期為準。
                                      書記官  許翠燕
中    華    民    國    99    年    2     月    5     日
附錄本案論罪科刑法條全文：
中華民國刑法第339條
（普通詐欺罪）
意圖為自己或第三人不法之所有，以詐術使人將本人或第三人之
物交付者，處5年以下有期徒刑、拘役或科或併科1千元以下罰金
。
以前項方法得財產上不法之利益或使第三人得之者，亦同。
前二項之未遂犯罰之。

司法院資訊處製作；財團法人民間司法改革基金會備份。
